【裁判字號】    95,聲,477
【裁判日期】    950526
【裁判案由】    聲請撤銷處分
【裁判全文】
臺灣板橋地方法院刑事裁定               95年度聲字第477號
聲  請  人
即  被  告  甲○○
            乙○○
上列聲請人即被告等因不服檢察官所為限制出境之處分，聲請撤
銷處分命令，本院裁定如下：
    主  文
聲請駁回。
    理  由
一、聲請意旨略以：檢察官於限制出境之處分前，應先踐行訊問
    被告之程序，始符合「法律性原則」而有處分之依據，然本
    件聲請人等從未接獲臺灣板橋地方法院檢察署檢察官任何訊
    問之通知，未知有何案件繫屬於該檢察署，亦未經訊問聲請
    人之程序，該署檢察官所為限制聲請人等出境，即不符法律
    程序規定，再者，聲請人等係夫妻關係，並於禾申堡科技股
    份有限公司（下稱禾申堡公司）分別擔任董事長與副董事長
    ，自民國（下同）94年11月間禾申堡公司發生跳票危機迄今
    ，聲請人等仍力求繼續營運、積極奔走香港及大陸臺商間，
    尋求資金挹注，所為均足證明有心解決財務危機之誠意，況
    聲請人乙○○自93年10月31日起至北京大學攻讀碩士學位，
    每月必須前往北京大學上課一次，至95年10月31日即可修業
    期滿、取得學位，詎本案檢察官於未詢問聲請人等就否涉有
    犯罪事實、是否有限制出境之必要，率爾限制聲請人等出境
    亦有過當之處，故聲請撤銷該署之前開處分等語。
二、按限制出境處分，性質上屬於限制住居之一種，其目的係在
    於防止被告逃亡、保證被告到庭，以利訴訟程序之進行及證
    據之調查，故考量是否解除限制出境，自應以刑事偵審程序
    之進行是否受影響為判斷依據。經查：
（一）、本件聲請人等因受臺灣板橋地方法院檢察署檢察官於95
        年2 月9 日以板檢榮格95他842 字第10594 、第10595
        號函限制出境處分，而為內政部警政署入出境管理局禁
        止出國，有聲請人等所檢附該局同日發文之禁止出國通
        知單（第三聯）附卷可稽，而聲請人等於95年2 月14日
        向本院提出撤銷前開處分之聲請，有刑事準抗告狀上之
        收文章戳1 只在卷可憑，是聲請人等之聲請並未逾越法
        定期間，其程序自屬合法。
（二）、本件聲請人等均因涉嫌違反銀行法第125 條之3 、刑法
        詐欺等罪，其犯罪嫌疑重大。再者，經本院函請承辦檢
        察官就聲請人等之聲請表示意見後，檢察官於95年3 月
        6 日以板檢榮格95他842 字第18436 號函覆以下列理由
        認為聲請人等仍有繼續限制出境之必要：
    １、聲請人等分任禾申堡公司正副董事長，然該公司自91年
        初設立後，營運每況愈下，93、94年間，聲請人等為籌
        措轉投資中國大陸珠海與蘇州地區設廠及日後營運所需
        資金，基於「債留臺灣，錢進大陸」，向銀行套取資金
        之不法意圖，聲請人等與周元、雷錦雄、周明志、林俊
        寰、邱文冠等人合謀，先由禾申堡公司與前開人等分別
        擔任董事長之大鑫國際股份有限公司、坤碁科技股份有
        限公司、泉承貿易股份有限公司、元一電子有限公司、
        正碁資訊股份有限公司相互間以不實之訂貨、出貨單據
        等相關會計憑證製造交易正常之假象，藉以提高禾申堡
        公司整體營業額及銀行授信額度，並於94年9 、10月間
        前揭大陸廠房完工，聲請人等見時機成熟，遂由禾申堡
        公司大量虛偽銷貨予上開5 家公司，再以該5 家公司所
        開立之遠期支票作為擔保（聲請人等為連帶保證人），
        向臺北富邦商業銀行等國內26家金融行庫高額融資貸款
        ，嗣前述大陸廠房落成啟用，禾申堡公司提供金融機構
        質押之客票，陸續發生退票，上開5 家公司負責人隨即
        下落不明，致前述金融機構產生巨額呆帳，合計約損失
        新臺幣10億餘元。
    ２、又聲請人等於94年（按應係95年之誤）2 月22日為檢察
        官傳喚到庭，經訊問後均諭知限制住居；嗣於同年月23
        日由檢察官率同法務部調查局北部地區機動工作組同步
        搜索6 處所並再傳喚聲請人2 人到庭後，聲請人甲○○
        復經聲請羈押禁見獲准，聲請人乙○○仍予限制住居，
        且本案尚在偵查階段，聲請人等仍有限制住居與限制出
        境之必要。
三、是本院參酌上開各項資料後，認為本案涉嫌之金額龐大，且
    聲請人等既於大陸珠海與蘇州地區投資設廠，並已完工，自
    可輕易滯留國外不歸；再參酌聲請人等原本即因業務關係常
    在國外，聲請人乙○○自93年10月31日起亦每月前往北京大
    學修業，且自94年11月間禾申堡公司發生財務危機後，聲請
    人等奔走兩岸三地間更趨積極，亦據聲請人等所自承，並有
    護照（含簽證內頁）影本2 份在卷可參，若其等確有罹犯刑
    章之行為，甚至必須入監服刑，則聲請人等當有逃亡之動機
    而避居國外。故如前開聲請人等所陳，渠等為尋求資金挹注
    ，刻正積極奔走兩岸三地間，縱尚不足認定已有逃亡情事，
    然因本件所涉金額巨大且聲請人等有逃亡之虞已如前述，為
    免發生聲請人等於國外長時間滯留，致延滯偵查程序之進行
    ，採取保全被告到庭接受偵查審判之強制處分手段，自屬必
    要；再衡諸本案為國內重大金融犯罪案件，所涉案之金額達
    10億餘元，且相較於羈押處分對於人身自由之嚴重限制，限
    制出境處分已屬輕微，檢察官對於聲請人等為限制出境之處
    分符合比例原則，並無過度失當之情形；況且聲請人甲○○
    已由同署檢察官聲請羈押禁見獲准，又縱認聲請人等期能陸
    續償還貸款而堅守崗位、力求繼續營運、尋求新資金挹注，
    或繼續完成北京大學學業，有至國外洽公或就學之必要，然
    此均與本案聲請人有無犯罪嫌疑、有無限制住居之原因存在
    無涉。是檢察官所為限制出境之處分，核無違法或不當。從
    而，本件聲請為無理由，應予駁回。
四、應依刑事訴訟法第416 條第4 項、第412 條，裁定如主文。
中    華    民    國    95    年    5     月    26  日
                      刑事第五庭    法  官  陳坤地
上列正本證明與原本無異。
本裁定不得抗告。
                                    書記官  李淑秋
中    華    民    國    95    年    5     月    29    日


司法院資訊處製作；財團法人民間司法改革基金會備份。
